【裁判字號】    98,交抗,805
【裁判日期】    981126
【裁判案由】    聲明異議
【裁判全文】
臺灣高等法院高雄分院刑事裁定         98年度交抗字第805號
抗   告   人
即原處分機關  交通部公路總局高雄區監理所
代   表   人  乙○○
異   議   人
即受處分人    甲○○
上列抗告人因異議人違反道路交通管理處罰條例聲明異議案件，
不服臺灣高雄地方法院中華民國98年10月28日裁定（98年度交聲
字第2839號），提起抗告，本院裁定如下：
    主  文
抗告駁回。
    理  由
一、聲明異議意旨略以：異議人即受處分人甲○○因公共危險案
    件，業經臺灣高雄地方法院檢察署檢察官予以緩起訴處分，
    並已依指定支付新臺幣（下同）11萬元，自不得再予處罰罰
    鍰，原處分機關仍於民國98年10月8 日處以罰鍰4 萬9,500
    元，爰請撤銷原處分關於罰鍰部分等語。
二、按汽車駕駛人，駕駛汽車經測試檢定，酒精濃度超過規定標
    準者，處1 萬5,000 元以上6 萬元以下罰鍰，並當場移置保
    管其車輛及吊扣其駕駛執照1 年，道路交通管理處罰條例第
    35條第1 項第1 款固定有明文。惟按一行為同時觸犯刑事法
    律及違反行政法上義務規定者，依刑事法律處罰之。但其行
    為應處以其他種類行政罰或得沒入之物而未經法院宣告沒收
    者，亦得裁處之。前項行為如經不起訴處分或為無罪、免訴
    、不受理、不付審理之裁判確定者，得依違反行政法上之義
    務規定裁處之，行政罰法第26條已定有明文。而依行政罰法
    第26條之立法理由觀之，「一行為同時觸犯刑事法律及違反
    行政法上義務規定時，由於刑罰與行政罰同屬對不法行為之
    制裁，而刑罰之懲罰作用較強，故依刑事法律處罰，即足資
    警惕時，實無為一事二罰再處行政罰之必要，且刑事法律處
    罰，由法院依法定程序為之，較符合正當法律程序，應予優
    先適用。但罰鍰以外之沒入或其他種類行政罰，因兼具維護
    公共秩序之作用，為達行政目的，行政機關仍得併與裁處」
    ，故探究其立法目的，無非在處罰目的相同且處罰方式相同
    時，若依刑事法律處罰，即足資警惕時，實無為一事二罰再
    處行政罰之必要，但罰鍰以外之沒入或其他種類行政罰，因
    兼具維護公共秩序之作用，為達行政目的，行政機關仍得併
    予裁處。此所謂刑事法律處罰，自應指實質刑事法律處罰，
    亦即依據刑事訴訟法之正當法律程序下，所給予帶有強制性
    、懲罰性之處罰。是以刑事訴訟法第253 條之1 所指之緩起
    訴處分，其中檢察官命被告為金錢給付部分，並得為民事強
    制執行名義，受處分人因上開緩起訴處分而剝奪其財產權，
    且前揭金錢給付義務亦具有強制性、懲罰性，雖不若易科罰
    金係以支付金錢作為自由刑之替代，惟經由緩起訴處分條件
    之履行使其免於遭檢察官發動起訴程序，仍具有替代刑罰之
    效果，廣義而言，應屬前揭所稱之「實質刑事法律處罰」，
    而有行政罰法第26條第1 項「一事不二罰」規定之適用。
三、經查：
  (一)異議人於97年4 月18日晚上8 時30分許，酒後駕駛其所有車
    牌號碼E5-6413 號自用一般小貨車，經警測得呼氣酒精濃度
    含量為每公升1.10毫克，以異議人違反道路交通管理處罰條
    例第35條第1 項第1 款規定開單舉發，並因上開酒後駕車之
    行為，同時犯刑法第185 條之3 公共危險罪，經臺灣高雄地
    方法院檢察署檢察官以97年度偵字第12029 號為緩起訴處分
    ，其期間為2 年，異議人應支付11萬元給公益團體，而上開
    緩起訴處分後經臺灣高等法院高雄分院檢察署以97年度上職
    議字第2521號駁回再議確定，異議人並先後於97年7 月3 日
    、97年8 月4 日匯款3 萬元、8 萬元至高雄縣地方教育發展
    基金000000000000號帳戶內，而已支付上開11萬元完畢，且
    上開緩起訴處分期滿未經撤銷而報結等情，有高雄縣政府警
    察局舉發違反道路交通管理事件通知單、上開臺灣高雄地方
    法院檢察署檢察官緩起訴處分書、臺灣高等法院高雄分院檢
    察署檢察官駁回再議處分書、臺灣銀行97年7 月3 日、8 月
    4 日公庫送款回單及臺灣高等法院被告前案紀錄表各1 份附
    卷可稽（見原審卷第17至21頁），揆諸前揭法條意旨之說明
    ，異議人之行為觸犯刑事法律，經處罰支付11萬元一事堪以
    認定。
  (二)次查，原處分機關就前開同一酒後駕車行為，仍於98年10月
    8 日對異議人裁處罰鍰4 萬9,500 元，與施以道安講習及吊
    扣駕照12個月等情，有交通部公路總局高雄區監理所中華民
    國98年10月8 日高監自裁字第裁80-NO0000000號違反道路交
    通管理事件裁決書1 份附卷可憑（見原審卷第7 頁），堪以
    認定。
  (三)準此，本件異議人上開酒後駕車之行為，係屬同時觸犯刑事
    法律及違反行政法上義務規定之行為，且前經緩起訴處分確
    定，異議人並已支付11萬元，已產生實質刑罰之效果，原處
    分仍重複處罰4 萬9,500元，即有未合。
四、綜上，本件異議人雖有於裁決書上所載時、地酒後駕車而違
    反道路交通管理處罰條例第35條第1 項第1 款規定之違規行
    為，惟異議人上開酒後駕車之行為，係屬同時觸犯刑事法律
    及違反行政法上義務規定之行為，且前經緩起訴處分確定，
    異議人並已支付11萬元，已產生實質刑罰之效果，揆諸行政
    罰法第26條規定與前揭說明，原處分機關復於98年10月8 日
    裁處異議人罰鍰，核非適當，異議人此部分異議為有理由，
    則原審將原處分關於罰鍰部分撤銷，並為該部分不罰之諭知
    ，於法並無不合。抗告意旨，仍執：緩起訴乃附條件的不起
    訴處分，亦即是不起訴之一種，自有行政罰法第26條第2 項
    規定之適用，應得依違反行政法上義務規定裁罰之，原裁定
    顯有未當等詞，指摘原裁定不當，經核難認有理由，應予駁
    回。
據上論斷，應依道路交通案件處理辦法第26條，刑事訴訟法第41
2 條，裁定如主文。
中    華    民    國    98    年    11    月    26    日
                  刑事第九庭    審判長法  官  莊秋桃
                                      法  官  范惠瑩
                                      法  官  謝宏宗
以上正本證明與原本無異。
本件不得再抗告。
中    華    民    國    98    年    11    月    27    日
                                      書記官  蘇恒仁


司法院資訊處製作；財團法人民間司法改革基金會備份。
